【裁判字號】    94,易,2107
【裁判日期】    950207
【裁判案由】    竊盜等
【裁判全文】
臺灣臺中地方法院刑事判決  94年度易字第2107號
公  訴  人  臺灣臺中地方法院檢察署檢察官
被      告  戊○○
上列被告因竊盜等案件，經檢察官提起公訴（94年度偵字第1273
4號），本院判決如下：
    主    文
戊○○連續意圖為自己不法之所有，以不正方法由自動付款設備
取得他人之物，處有期徒刑伍月，如易科罰金，以佰元折算壹
日。
    犯罪事實
一、緣戊○○之友人丙○○於民國九十四年二月十五日十九時許
    前往戊○○位在臺中市○區○○路一段四四九號住處寄住，
    戊○○竟利用丙○○寄住之機會，於九十四年二月十五日十
    九時許丙○○抵達上址住處後至翌日上午十一時許前之某時
    ，擅自拿取丙○○放置在皮包內之台新國際商業銀行卡號0
    0000000000000之「ＳＴＯＲＹ現金卡」一張
    （內夾有丙○○書寫之現金卡密碼），並基於意圖為自己不
    法所有之概括犯意，先於同年月十六日上午十一時許，在臺
    中市○○路與東興路之水舞饌茶藝館前，委由前來聚餐但不
    知情之成年友人甲○○代為提領新臺幣（下同）四萬五千元
    ，並交付上開現金卡及告知密碼，甲○○即持該現金卡至臺
    中市○○路○段五號聯信商業銀行編號三十二號提款機，以
    在該自動付款設備插入該現金卡、輸入密碼及提領金額之不
    正方法，接續以預借現金之方式，領得二萬元、二萬元、五
    千元，共計四萬五千元，甲○○旋即將上開現金卡及提領之
    款項悉數交予戊○○。繼之，於同日二十時許，戊○○偕丙○○前往臺中市○區○○路一段四０六號「ＨＡＰＰＹ  Ｈ
    ＡＩＲ」美髮院燙髮、剪髮時，戊○○復委由該店不知情之
    主任即成年女子乙○○代為提領四萬元，並交付上開現金卡
    及告知密碼，乙○○即持該現金卡至臺中市○○路○段五七
    號統一超商內中國信託商業銀行編號00000000號提
    款機，以在該自動付款設備插入該現金卡、輸入密碼及提領
    金額之不正方法，接續以預借現金之方式，領得二萬元、二
    萬元，共計四萬元，並立即返還店內將上開現金卡及提領之
    款項悉數交予戊○○。總計戊○○連續以前述之不正方法由
    自動付款設備取得之款項為八萬五千元，並將上開現金卡利
    用機會再放回丙○○之皮包內。嗣於同日二十二時許丙○○
    返家後，發覺上開現金卡置放在皮包內之位置不同，立即向
    台新國際商業銀行查詢，始知該現金卡已遭人動用八萬五千
    元，乃報警處理，經警調閱前開二提款機之監視錄影帶後，
    循線查悉全情。
二、案經臺中市警察局第四分局報告臺灣臺中地方法院檢察署檢
    察官偵查起訴。
    理    由
一、訊據被告戊○○對於證人丙○○有於九十四年二月十五日寄
    住在臺中市○區○○路一段四四九號自己之住處，其並有於
    上開時、地先後將丙○○之台新國際商業銀行卡號0000
    0000000000「ＳＴＯＲＹ現金卡」交付予證人甲○○、乙○○，委請證人甲○○、乙○○分別提領四萬五千
    元、四萬元，且證人甲○○、乙○○均有將現金卡及提款之
    款項悉數交付予伊等事實，固坦承不諱，但矢口否認有何以
    不正方法由自動付款設備詐財之犯行，辯稱：現金卡及密碼
    是證人丙○○自己交給伊請伊幫忙提款，提款金額亦是證人
    丙○○告知的，伊委請證人甲○○、乙○○提款後，都有馬
    上將現金卡及提領之款項交給證人丙○○云云。經查：
（一）上揭事實，業據證人丙○○於警詢、偵查中及本院審理時
      迭次指訴綦詳，復經證人甲○○、乙○○分別於警詢、偵
      查中及本院審理時證述屬實，又經當時在「ＨＡＰＰＹ
      ＨＡＩＲ」美髮院擔任助理之證人丁○○到庭結證稱：被
      告有委請證人乙○○代為領款等語無訛，有各該筆錄在卷
      可考，並有上開二提款機之監視錄影畫面、台新國際商業
      銀行Ｙｏｕｂｅ金交易記錄查詢附卷可稽。
（二）被告雖以前揭情詞置辯，並舉證人丁○○為證，欲佐其說
      ，但查：
  １、被告辯稱：現金卡及密碼係證人丙○○交給伊請伊幫忙提
      款，並有將提領之款項悉數交給證人丙○○云云，始終為
      證人丙○○堅詞否認，並稱：未曾委請被告幫忙提款，且
      亦不知被告委由證人甲○○、乙○○代為提款之事等語，
      核與證人甲○○於警詢時證稱：「（問：戊○○為何叫你
      去領錢？被害人丙○○是否知道？）因為九十四年二月十
      六日上午十一時我們在臺中市○○路水舞饌茶藝館門口，
      戊○○就告訴我她要打重要電話，所以叫我去幫她領錢，
      （丙○○）不知道，因為我還沒有進去水舞饌茶藝館。」
      等語及於本院審理時結證稱：伊是將提款交給被告進入水
      舞饌茶藝館後才看到證人丙○○，席間均未提及領款之事
      ，也沒看到被告將錢或現金卡交給證人丙○○等語相符，
      亦與證人乙○○於警詢時證稱：「（問：戊○○為何叫你
      去領錢？丙○○是否知道？）．．．因為戊○○與丙○○
      在我們美髮院坐不同區所以丙○○不知道。」等語及於本
      院審理時結證稱：「（檢察官問：被告請妳領錢時是如何
      說的？）她說告訴人要結婚，被告想要幫告訴人出燙頭髮
      的錢，不能讓告訴人知道，所以請我過去幫忙。」、「（
      檢察官問：前後經過（按指被告委託乙○○領款及乙○○
      交付領款給被告）丙○○所在的地點，丙○○是否可以看
      到？）完全看不到，因為我們店內的裝潢是Ｌ型的，告訴
      人在Ｌ型的一邊由設計師剪頭，被告在Ｌ型的另一邊，中
      間隔了一個Ｌ型完全看不到。」、「（檢察官問：後來你
      有看到被告跟丙○○提到領錢的事情嗎？）沒有。」等語
      一致，有各該筆錄可資參佐，可知證人丙○○所言，並非
      無稽。
  ２、被告雖辯稱：證人丙○○是在水舞饌茶藝館座位上交付現
      金卡，伊在證人甲○○將提款交付，進入水舞饌茶藝館時
      ，就把錢拿給證人丙○○，證人甲○○跟甲○○友人均在
      場云云，但所陳與證人丙○○及證人甲○○上開證述均不
      相符，被告復未能提出其他確切之證據以實其說，所辯已
      難採信。參以當日是被告與證人丙○○先至水舞饌茶藝館
      ，證人丙○○進入店內後，被告在店門口遇到晚到之證人
      甲○○，乃向證人甲○○表示有重要電話要打，請證人甲○○代為提款，證人甲○○即至設立在該店旁邊之提款機
      提款，前後不到一分鐘等情，為被告、證人丙○○、甲○○分別陳述明確，則依當時情狀，提款機既設立在水舞饌
      茶藝館旁邊，地理位置上顯然甚為便捷，證人丙○○又是
      在店內等候，亦無不能自己提款之情狀，加以被告當時忙
      著打重要電話，無暇提款，證人丙○○實無委由被告提款
      之可能，更何況在無特殊急迫或不得已之情況下，不自己
      提款，卻將現金卡委由他人提領，且未在旁監視，亦與一
      般情理有違。綜上，證人丙○○證稱：並未交付自己之現
      金卡委請被告提款等語，應認非虛，堪信可採。基此，被
      告既係擅自使用證人丙○○之現金卡提款，自無可能當場
      將所領款項交付予證人丙○○，且被告亦自承於證人丙○○報警後，另有返還八萬五千元予證人丙○○等語，此為
      證人丙○○所是認，衡情，若非被告於九十四年二月十六
      日並未將利用證人丙○○現金卡提領之款項交付予證人丙○○，豈有可能在事後作歸還之動作？堪認證人丙○○所
      陳：被告並未將提領款項交付予伊等語，確符實情，足予
      採信。被告此部分之辯解，則與事實相悖，委不可採。
  ３、被告又辯稱：證人丙○○是在剛進入「ＨＡＰＰＹ  ＨＡ
      ＩＲ」美髮院時，再次交付現金卡委託伊領款，店內助理
      丁○○有看到，伊馬上大聲地請店內人員幫忙，在伊走至
      洗髮台處將現金卡交給乙○○時，告訴人也在伊旁邊由店
      內助理丁○○幫忙洗頭，而在乙○○領款回來後，伊即將
      現金卡、領款交給丙○○云云，且經證人丁○○到庭結證
      稱：店主任乙○○提款回來後，將錢及現金卡交給被告，
      伊有看到被告將有點厚度的錢交給丙○○等語。但查：
    (1)被告辯稱：證人丙○○有在剛進入「ＨＡＰＰＹ  ＨＡＩ
      Ｒ」美髮院時，交付現金卡委託伊領款云云，為證人丙○○所否認，且證人乙○○、丁○○亦均未親眼見聞此一情
      狀，則被告此部分供述，除自己之陳述外，別無其他證據
      可資佐憑，已難遽予採信。又當日被告與證人丙○○皆在
      該美髮院洗頭，被告剛到美髮院之時，並無空暇可親至提
      款機提款，此由被告之後係委由證人乙○○領款，亦可證
      之，則證人丙○○當無在該時交付現金卡請被告代為領款
      之可能。縱使證人丙○○當時有提款之需求，其大可自行
      先去提領再進行美髮，或自行委託美髮院人員代為提領，
      豈有將現金卡交付被告委由亦要洗頭之被告提領之理？證
      人乙○○於本院審理時復明白結證稱：伊以為是領被告的
      錢，被告表示是想幫證人丙○○出燙頭髮的錢，不能讓證
      人丙○○知道，所以才請伊幫忙等語（本院卷第三十八頁
      ），則被告辯稱：證人丙○○確有在該美髮院交付現金卡
      委託伊領款云云，益徵不可採信。
    (2)被告又謂：伊將證人丙○○之現金卡交給證人乙○○代為
      提款時，證人丙○○正在旁邊洗頭，知道這件事云云，但
      此與證人丙○○否認知情，及證人乙○○到庭結證稱：被
      告在洗髮台交付現金卡予證人乙○○，委託證人乙○○代
      為提款時，證人丙○○係在店內Ｌ型的另一邊位子上，完
      全看不到等語（本院卷第三十九頁），暨證人丁○○結證
      所稱：「（問：被告交卡片時，當場有何人？）．．．丙○○沒有在那邊。」等語（本院卷第五十二頁），均不相
      符，被告此部分辯解，自非實情，委無足取。
    (3)被告另辯稱：證人乙○○領款回來後，有將現金卡及款項
      交給證人丙○○云云，雖據證人丁○○到庭附和其詞，但
      二人就當時之情形，被告係供稱：伊洗完頭回位後就將錢
      交給丙○○，當時丙○○剛洗好頭，準備作燙髮，丁○○
      在幫丙○○擦頭髮等語（本院卷第五十一頁），證人丁○○則結證稱：被告沖完頭回位後，伊當時在沖水台打掃，
      未注意被告在做什麼；至於被告將錢及卡片交給證人丙○○時，則因當時被告與證人丙○○的服務已經沒有伊的事
      ，伊是經過時從被告與證人丙○○的背後有瞄到被告將錢
      交給丙○○，當時丙○○剪完頭髮，要去沖水或在捲頭髮
      ，被告洗好頭在吹頭髮等語（本院卷第五十三至五十六頁
      ），兩相比較結果，可知被告與證人丁○○就被告交付款
      項予證人丙○○之際，證人丁○○到底有無為證人丙○○
      服務而在場親聞、證人丙○○當時頭髮處理之情形係剛洗
      好頭或剪完頭髮等關鍵情狀，各自陳述之情節迥異，證人
      丁○○又表示：被告當時交給店主任乙○○領款之現金卡
      不是被告的，是被告在事後才告知，且在出庭作證前，被
      告曾就本案情形撥打五通以上之電話與之聯繫，提及事情
      發生經過等語（本院卷第四十八、五十五、五十七頁），
      參以證人丁○○於九十五年一月十七日到庭作證時，距本
      案案發時間九十四年二月十五日，已相隔將近一年之久，
      則證人丁○○到庭所證是否有受被告事後解釋之影響，即
      啟人疑竇。再者，證人乙○○亦結證稱：伊是在被告洗完
      頭先過來結帳後才離去，當時證人丙○○尚在剪髮等語（
      本院卷第三十九頁），則依被告所自承其係在洗完頭回座
      後即交付款項予證人丙○○之時點，可知證人乙○○當時
      仍在店內，但證人乙○○卻又結證稱：在此期間並未看到
      被告跟證人丙○○提到領錢的事等語（本院卷第三十九頁
      ）；另再參以被告事後有另行返還證人丙○○八萬五千元
      ，依前所述，要非被告於提領當日未將款項悉數交付證人
      丙○○，事後又何須有歸還之舉？是以證人丁○○上開所
      證，是否實在，益徵可疑，無法遽採。
    (4)綜上，被告辯稱：證人丙○○有在剛到「ＨＡＰＰＹ  Ｈ
      ＡＩＲ」美髮院時，再度交付現金卡委託伊提款，伊另委
      由證人乙○○提款後，有在店內將款項悉數交給證人丙○○云云，即乏證據佐實，無法採信。
  ４、另參以被告與證人丙○○係朋友關係，因證人丙○○要準
      備結婚事宜，始於九十四年二月十五日前往被告家寄住，
      並由被告偕同證人丙○○至「ＨＡＰＰＹ  ＨＡＩＲ」美
      髮院燙髮、剪髮，並由被告為證人丙○○支付該次美髮費
      用，作為證人丙○○之結婚禮物，更於證人丙○○結婚時
      出借珠寶供證人丙○○配戴等情，此均為被告及證人丙○○所是認，可知被告與證人丙○○之情誼甚篤，且被告幫
      忙證人丙○○之處較多，衡諸情理，要非被告確係未經證
      人丙○○之同意，即擅自取用證人丙○○之現金卡盜領八
      萬五千元，證人丙○○怎可能在「ＨＡＰＰＹ  ＨＡＩＲ
      」美髮店燙髮後之翌日即九十四年二月十七日，即至警局
      報案，表示現金卡遭人盜用，而故意設詞誣陷被告，入被
      告於罪？且於本院審理時復到庭具結，甘冒自身涉犯偽證
      罪責，仍續為相同之指訴？據上，應認證人丙○○前後一
      致之指訴，並非虛捏，信屬實在。
（三）按任何人未經他人同意，不得以他人之現金卡提款款項使
      用，乃至明之理。被告明知此理，猶未經徵得證人丙○○
      之同意，即擅自取用證人丙○○之現金卡，自提款機領用
      合計八萬五千元，供己花用，其主觀上確有為自己不法所
      有之意圖至明。
（四）綜上所述，應認證人丙○○之指訴，堪予採信；被告所為
      各項辯解，均無足取。從而，本件事證明確，被告上開犯
      行，洵堪認定。
二、核被告所為，係犯刑法第三百三十九條之二第一項之以不正
    方法由自動付款設備取得他人之物罪。被告利用不知情之證
    人甲○○、乙○○持證人丙○○之現金卡至提款機提款，為
    刑法第三百三十九條之二第一項之間接正犯。被告委由證人
    甲○○持證人丙○○之現金卡提領三次合計四萬五千元，另
    委由證人乙○○持該現金卡提領二次合計四萬元，分別係屬
    一犯意接續多次行為，侵害一個法益，皆應為接續犯，各屬
    單純一罪。被告先後委由證人甲○○、乙○○持證人丙○○
    之現金卡提款之犯行，時間緊接，方法相同，觸犯構成要件
    相同之罪名，顯係基於概括犯意為之，依連續犯規定論以一
    罪，並依法加重其刑。爰審酌被告前於九十年間因偽造文書
    案件，經臺灣高等法院臺南分院以九十三年度上更一字第二
    四七號判處有期徒刑六月，如易科罰金，以銀元三百元折算
    一日，於九十五年一月三日易科罰金執行（未構成累犯），
    有臺灣臺中地方法院檢察署刑案資料查註紀錄表、臺灣高等
    法院被告前案紀錄表在卷可按，素行不佳，竟不知警惕，利
    用友人丙○○寄住之便，擅自拿取證人丙○○之現金卡預借
    現金供己使用，犯罪之動機、目的可議，手段尚稱平和，借
    得之款項合計八萬五千元，金額非少，但被告已於案發後一
    個月內即歸還八萬五千元，證人丙○○因而受有之損害非鉅
    ，再考之被告與證人丙○○係朋友關係，被告本身具高中畢
    業學歷，在從事珠寶買賣，未婚，經濟狀況尚可等生活情狀
    ，暨被告犯後始終否認犯罪，砌詞矯辯，毫無悔意等一切情
    狀，量處如主文所示之刑。公訴人雖具體有徒刑刑七月，但
    本院經審酌上開各情，認量處如主文所示之刑，已足資懲儆
    ，併此敘明。
三、公訴意旨雖謂：被告就擅自拿取證人丙○○現金卡部分，另
    犯刑法第三百二十條第一項之普通竊盜罪。然按刑法上之竊
    盜罪，須意圖為自己或第三人不法之所有，而竊取他人所有
    物，為其成立要件，若行為人祇因暫時之使用而取得之，用
    後即行歸還，既欠缺意思要件，自難以竊盜罪責相繩。最高
    法院七十一年度台上字第七０三一號裁判可資參照。查本案
    被告雖擅自拿取證人丙○○之現金卡預借現金，但於九十四
    年二月十六日與證人丙○○分離之前，即以不詳方式，將該
    現金卡放回證人丙○○之皮包內，業據證人丙○○陳明在卷
    ，顯見被告並無將該現金卡占為己有之意思至明。揆諸前揭
    裁判意旨，應認被告在主觀上並無竊取該張現金卡之不法所
    有意圖，核與普通竊盜罪之構成要件即屬有間，無法論以竊
    盜罪。惟公訴意旨認此部分與前揭論罪科刑之以不正方法自
    自動付款設備取得他人之物罪間有方法結果之牽連關係，屬
    裁判上之一罪，爰不另為無罪之諭知。
據上論斷，應依刑事訴訟法第二百九十九條第一項前段，刑法第
五十六條、第三百三十九條之二第一項、第四十一條第一項前段
，罰金罰鍰提高標準條例第二條，判決如主文。
本案經檢察官己○○到庭執行職務
中    華    民    國    95    年    2     月    7     日
                  刑事第十一庭  審判長法  官  林源森
                                      法  官  王世華
                                      法  官  莊嘉蕙
以上正本證明與原本無異。
如不服本判決，應於送達後十日內向本院提出上訴狀（須附繕本
），上訴於臺灣高等法院臺中分院。
                                      書記官  魏愛玲
中    華    民    國    95    年    2     月    7     日
附錄論罪科刑法條
刑法第三百三十九條之二第一項
意圖為自己或第三人不法之所有，以不正方法由自動付款設備取
得他人之物者，處三年以下有期徒刑、拘役或一萬元以下罰金。


司法院資訊處製作；財團法人民間司法改革基金會備份。
